【裁判字號】    99,交聲,1232
【裁判日期】    991130
【裁判案由】    聲明異議
【裁判全文】
臺灣彰化地方法院交通事件裁定        99年度交聲字第1232號
移送機關即
原處分機關  交通部公路總局臺中區監理所彰化監理站
異  議  人
即受處分人  黃嬿禎
上列異議人即受處分人因違反道路交通管理處罰條例案件，對於
交通部公路總局臺中區監理所彰化監理站99年9月27日彰監四字
第裁64-I00000000號處分不服，聲明異議，本院裁定如下：
    主  文
原處分關於罰鍰逾新臺幣貳萬玖仟伍佰元部分撤銷。
上開撤銷部分，黃嬿禎不罰。
其餘異議駁回。
    理  由
一、聲明異議意旨略以：異議人即受處分人黃嬿禎因違規酒駕，
    已依緩起訴處分向國庫繳納新台幣（下同）2 萬元，然監理
    站又依同一事件裁罰伊49500 元，係違反一罪兩罰，爰請求
    撤銷原處分之罰鍰云云。
二、按汽車駕駛人飲用酒類或其他類似物後，其吐氣所含酒精濃
    度超過每公升0.25毫克或血液中酒精濃度超過百分之0.05以
    上，不得駕車，道路交通安全規則第114條第2款定有明文。
    查異議人於98年1月2日14時24分許，酒後駕駛車牌號碼5467
    -NF號自用小貨車行經花壇鄉○○村○○路○段492號前時，
    因不勝酒力致與分別由張志同、林進利所駕駛之車號PX-988
    1號、RS-1137號自用小客車發生擦撞，為警實施酒測並測得
    其呼氣酒精濃度達每公升1.14毫克，超過規定標準，經警舉
    發等情，除為異議人所不爭執外，並有彰化縣警察局彰警交
    字第I00000000號舉發違反道路交通管理事件通知單影本，
    及本院依職權調取之臺灣彰化地方法院檢察署98年1月7日98
    年度速偵字第16號緩起訴處分書電腦列印本各1份在卷可稽
    ，是異議人於前揭時、地，有駕駛自小貨車經測試檢定酒精
    濃度超過規定標準之違規行為，堪以認定。
三、行政罰法第26條規定：「一行為同時觸犯刑事法律及違反行
    政法上義務規定者，依刑事法律處罰之。但其行為應處以其
    他種類行政罰或得沒入之物而未經法院宣告沒收者，亦得裁
    處之。前項行為如經不起訴處分或為無罪、免訴、不受理、
    不付審理之裁判確定者，得依違反行政法上義務規定裁處之
    。」，本條規定所謂「其他種類之行政罰」，依同法第2條
    之規定，係指「限制或禁止行為之處分」（例吊扣證照）、
    「剝奪或消滅資格、權利之處分」（例吊銷證照）、「影響
    名譽之處分」（例公布姓名）及「警告性處分」（例記點、
    講習）等處分。考其立法目的，乃因一行為同時觸犯刑事法
    律及違反行政法上義務規定時，由於刑罰與行政罰同屬對不
    法行為之制裁，而刑罰之懲罰作用較強，故依刑事法律處罰
    ，即足資警惕時，實無一事二罰再處以行政罰之必要；但在
    其他種類之行政罰部分，因兼具維護公共秩序之作用，為達
    行政目的，行政機關仍得併予裁處，亦即並非行為人於一行
    為同時觸犯刑事法律及違反行政法上義務規定時，在受刑事
    法律處罰後，行政機關即全然不得再對其為行政處分，此不
    可不辨。另按酒後駕車經檢察官為緩起訴處分，並命被告向
    公益團體捐款或提供義務勞務者，被告係履行檢察官為緩起
    訴處分命令，此等命令名義上雖非刑罰，但因造成被告財產
    之減少或義務之增加，是其性質應屬干預人民財產、自由之
    處分，與刑事制裁無異，實質上為刑事處罰。然因道路交通
    管理處罰條例第35條第8 項特別規定：「前項汽車駕駛人，
    經裁判確定處以罰金低於本條例第九十二條第三項所訂最低
    罰鍰基準規定者，應依本條例裁決繳納不足最低罰鍰之部分
    。」，則在法律之體系解釋上，若異議人所支付之緩起訴處
    分金，未達道路交通管理處罰條例第92條第3項（現行法為
    第92條第4項）所訂之最低罰鍰數額者，自應補繳該不足之
    差額罰鍰，始屬公平、適法（參見臺灣高等法院97年法律座
    談會第39號提案研討結論）。
四、關於罰鍰處分部分：
(一)查異議人因上開公共危險行為，經臺灣彰化地方法院檢察署
    檢察官以前述緩起訴處分，命異議人應於收受執行緩起訴處
    分命令通知書後，4個月內向國庫支付2萬元，緩起訴期間為
    1 年等節，有上開緩起訴處分書在卷可稽。次查異議人已遵
    守檢察官之執行命令支付2 萬元一節，除據異議人於聲明異
    議狀表示明確外，亦有本院依職權調取異議人之「臺灣高等
    法院被告前案紀錄表」1份在卷可參。
(二)道路交通管理處罰條例第35條第1 項前段規定：汽車駕駛人
    ，駕駛汽車經測試檢定有酒精濃度超過規定標準者，處1萬5
    千元以上6 萬元以下罰鍰。本件如上所述，異議人依據上開
    緩起訴處分書，除應支付緩起訴處分金2萬元外，並無其他
    特殊之處遇措施；而異議人於上開時、地駕駛自用小貨車，
    既經測得其呼氣酒精濃度達每公升1.14毫克，其吐氣所含酒
    精濃度超過每公升0.55毫克以上，則其應受裁罰之罰鍰數額
    即為1萬5千元以上6萬元以下。本件原處分機關在異議人緩
    起訴之猶豫期間屆滿後，且其緩起訴又未經撤銷之情形下，
    對異議人裁決應繳納緩起訴處分金不足最低罰鍰之差額部分
    ，亦即應繳納上開4萬9千5百元與2萬元差額之2萬9千5百元
    部分，於法則屬有據，至於原處分機關逾此2萬9千5百元之
    處分部分，則於法不合。從而，異議人就此部分之異議為有
    理由，應由本院將此違法部分撤銷，改諭知如主文第二項所
    示之處分。
五、關於吊扣駕駛執照12個月及應參加道路交通安全講習之處分
    部分：如上所述，原處分關於裁處異議人吊扣駕駛執照12個
    月及應參加道路交通安全講習之處分部分，係屬行政罰法第
    26條但書所稱之「其他種類行政罰」，並不受該條前段一事
    不二罰之限制，是原處分機關就此部分之處分，核與道路交
    通管理處罰條例第68 條第2項、第24條第1項第2款之規定相
    合，並無不當，是異議人就此部分求為撤銷一節，為無理由
    ，應予駁回。
六、據上論斷，異議人之本件異議，為部分有理由、部分無理由
    ，爰依道路交通管理處罰條例第87條第2 項，道路交通事件
    處理辦法第18條、第19條前段，裁定如主文。
中    華    民    國    99    年    11    月    30   日
                  交通法庭        法  官  姚銘鴻
以上正本證明與原本無異。
如不服本裁定，應於裁定送達後五日內向本院提出抗告狀(須附
抗告狀繕本 )。
中    華    民    國    99    年    11    月    30    日
                                  書記官  郭佳雯

司法院資訊處製作；財團法人民間司法改革基金會備份。
